行　政　法　院　判　決　　　　　　　　　　　　　八十八年度判字第四二○二號
　　原　　　告　大寬實業股份有限公司
　　代　表　人　甲○○○
　　被　　　告　高雄縣政府
右當事人間因水污染防治法事件，原告不服行政院環境保護署中華民國八十七年十一
月五日環署訴字第五九一五七號再訴願決定，提起行政訴訟。本院判決如左︰
　　主  文
原告之訴駁回。
　　事  實
緣原告係屬製革業，其工廠排放之廢水，曾經行政院環境保護署督察大隊南區隊於八
十六年九月十八日派員稽查採樣，送檢驗結果：生化需氧量、化學需氧量、懸浮固體
等不符合放流水標準所定之限值。乃移由被告機關據以裁處新台幣六十萬元罰鍰並通
知限期於八十六年十一月十日前完成改善，否則將處以按日連續處罰。期限未屆滿期
間，曾經高雄縣環境保護局（下稱高雄縣環保局）於八十六年十月二十三日、十一月
七日派員稽查採樣，送檢驗結果仍有四個項目不符合放流水標準，原告均遭受裁處新
台幣六十萬元罰鍰。期限屆滿當日（八十六年十一月十日）原告函報合格證明文件送
達高雄縣環保局。該局於期限屆滿後之八十六年十一月十八日派員稽查採樣，送驗結
果仍有四個項目不符合放流水標準。復經行政院環境保護署督察大隊南區隊於八十六
年十一月二十日、二十六日分別派員稽查採樣，送驗結果仍不符合放流水標準及有利
用未經許可之排放口、暗管偷排廢水之情形，案移由被告機關據以認定原告未完成改
善，乃據以自通知改善期限屆滿次日即八十六年十一月十一日至同年月二十六日止執
行按日連續處罰，每日各裁處新台幣六十萬元罰鍰（編號○○二九一五至○○二九三
○共十六張處分書）。原告不服，提起訴願遭駁回後，復經提起再訴願，經再訴願機
關撤銷其中○○二九一五至○○二九二一號處分書，而駁回○○二九二二至○○二九
三○號處分，原告仍不服，遂向本院提起行政訴訟。茲摘兩造訴辯意旨如次：
原告起訴意旨略謂︰一、原告之代表人何陳桂英因案自八十五年十月二十三日起至八
十六年十一月十一日止入監服刑，既無授權他人，公司自不可能營業。高雄縣稅捐稽
徵處函亦證明原告自八十六年元月一日起至十一月三十日止，並無營業。從而再訴願
決定謂：「稽查紀錄上有再訴願人事業代表之簽名」云云，實屬不可思議之事，該簽
名顯係偽造！二、又稽查人員前往稽查之地點，既明知係屬違章工廠，非原告之工廠
，其有無歇業、停工之情形，自與原告無，故其又註明現場有操作人員云云，並非
原告之員工與原告無關，從而再訴願決定謂：「或拒簽情形」云云，既非原告之員工
，其拒簽，亦與原告無關。三、原告之營業地址在高雄縣鳥松鄉○○村○○路七十九
號，一直未變更，故被告機關在高雄縣大寮鄉○○村○○路一九七巷二十二－一號查
獲之違規事件，不得指為原告之違規事件，乃事理之至明。四、綜上所述，被告及再
訴願決定機關不採信台灣高雄監獄函及高雄縣稅捐稽徵處函所證明之事實，且未查明
究係何人違反水污染事件，遽將他處查獲之違規事件，指為原告之違規事件，實屬違
誤，故而請求撤銷原處分及訴願、再訴願之決定等語。
被告答辯意旨略謂︰一、按「事業污水下水道系統或建築污水處理設施，排放廢水於
地面水體者，應符合放流水標準。」「違反者處新台幣六萬元以上六十萬元以下罰鍰
並通知限期改善，屆期未完成改善者，按日連續處罰，得命其停工停業。」為水污染
防治法第七條第一項暨同法第三十八條所定，被告依上述法條處罰並無不合。二、原
告辯稱於八十五年十月二十三日至八十六年十一月十一日因案在台灣高雄監獄受刑執
行，且有稅捐稽徵機關無營業證明等語．．．，惟於上述期間原告工廠屢經行政院環
境保護署南區督察大隊派員前往稽查（12.16.、7.18.、9.18.、11.3.、11.4.、
11.20.、11.確實仍繼續作業皆有案可稽，且採水化驗亦未符合放流水標準，並有
水質化驗報告單、稽查記錄為憑，且行政院環保署南區督察大隊稽查情形亦於稽查記
錄內詳載並繪出圖示，且逐一拍照存證在，如此證據確鑿違規屬實，況原告並未向
被告辦理工廠註銷登記，顯見原告工廠實際有違規營運。三、又原告工廠屢次排放高
濃度製革廢水，被告依主管機關權限，按水污染防治法告發，並依據行政院環境保護
署八十六年六月二十六日召集該地區皮革業者會議結論第一項處以最高罰鍰，旨藉以
督促業者盡早履行水污染防治之義務。綜上種種顯見原告藉詞逃避處罰，毫無改善之
誠意，敬請駁回其訴。
　　理  由
一、查原告不服被告對其自八十六年十一月十一日起至同年月二十六日止，以編號○
○二九一五至○○二九三○號處分書每日課處六十萬元之罰鍰，提起行政救濟，經訴
願機關駁回訴願後，再訴願機關乃就其中編號○○二九一五至○○二九二一號處分，
即八十六年十一月十一日起至同年十一月十七日止違章行為之處罰予以撤銷，並維持
其餘訴願決定，原告對再訴願決定仍不服，提起本件訴訟，雖聲明請求本院撤銷再訴
願、訴願決定及原處分，並未特別表明係對再訴願決定不利於原告之部分不服，而請
求撤銷該不利於原告之部分。惟按，行政訴訟係人民因中央或地方機關之違法行政處
分，認損害其權利，經依訴願法提起再訴願而不服其決定，向行政法院請求救濟之制
度。茲查原告之訴狀，通篇均係對原處分認為其係違章行為人，訴願及再訴願決定仍
予維持，於法尚有不合，而予以指摘，足見原告係對訴願及再訴願決定所維持不利於
原告之部分表示不服，至於再訴願決定撤銷之原處分既已不存在，該部分自無損害原
告權利可言，非原告起訴之範圍，本院自毋庸予以審查，合先敘明。
二、按「事業．．．，排放廢（污）水於地面水體者，應符合放流水標準。」「事業
．．．，排放廢（污）水，違反第七條第一項規定者，處新台幣六萬元以上六十萬元
以下罰鍰，並通知限期改善，屆期仍未改善者，按日連續處罰；情節重大者，得命其
停工或停業，．．．。」水污染防治法第七條第一項、第三十八條定有明文。又「本
法第三十八條．．．所稱按日連續處罰，其起算日依左列規定：．．．二、事業於改
善期限屆滿前，檢具符合放流水標準或其他規定之證明文件，向主管機關報請查驗，
經主管機關於改善期限屆滿前，進行查驗，認其未改善完成者，自改善期限屆滿翌日
起算；主管機關於改善期限屆滿後進行查驗，認其未改善完成者，應自查驗日起算。
」同法施行細則第六十四條亦有明文。本件原告經行政院環境保護署督察大隊南區隊
查獲違規排放廢水，經移由被告處罰並命其於八十六年十一月十日前限期改善。原告
於限期屆滿日，檢具其委託永豐餘造紙股份有限公司研究中心檢驗原告位於高雄縣大
寮鄉○○村○○路一九七巷二十二之一號工廠排放廢水合格之水質樣品檢驗報告陳報
高雄縣環境保護局，有該公司及負責人甲○○○具名之改善書、永豐餘造紙股份有限
公司研究中心出具之水質樣品檢驗報告、高雄縣環境保護局准予報備之公函附於再訴
願卷可稽。高雄縣環境保護局於同月十八日再派員檢驗，查獲仍不符合標準，復經行
政院環境保護署督察大隊南區隊於同月二十日、二十六日派員採樣，仍不符合放流標
準，同時更有利用未經許可之排放口、暗管偷排廢水之情形，亦有檢驗報告及稽查紀
錄附於再訴願卷足按，被告遂自查獲日即十一月十八日起至二十六日止，連續處罰原
告每日六十萬元之罰鍰（十一月十一日起至十一月十七日止之罰鍰處分業經再訴願機
關撤銷），於法並無不合。
三、原告雖以（一）其代表人甲○○○自八十五年十月二十三日起至八十六年十一月
十一日止因案在監執行，該公司根本未營業，何有排放廢水之可言。（二）原告公司
之營業地點在高雄縣鳥松鄉○○村○○路七十九號，被告查獲之違章工廠在高雄縣大
寮鄉○○村○○路一九七巷二十二之一號，並非原告之工廠，不得指為原告之違章行
為，並提出台灣高雄女子監獄函、假釋證明書、高雄縣稅捐稽徵處函、經濟部工廠登
記證書、經濟部公司執照等為證。
四、惟查，行政院環境保護署督察大隊南區隊由於高雄縣鳳山溪流域皮革業污染嚴重
，曾於八十六年六月二十六日於該區隊會議室，邀請有關單位及業者舉行管制事宜會
議，原告公司派員參加該次會議，並表示有誠意改善污染，行政院環境保護署遂表示
可考量個案輔導，有會議記錄附於訴願答辯相關資料足按。而原告經被告命其限期改
善後，又於期限屆滿時，檢具該公司委託永豐餘造紙股份有限公司研究中心檢驗原告
位於「高雄縣大寮鄉○○村○○路一九七巷二十二之一號」工廠排放廢水合格之水質
樣品檢驗報告，陳報高雄縣環境保護局，有該公司及負責人甲○○○具名之改善書、
永豐餘造紙股份有限公司研究中心出具之水質樣品檢驗報告等附於再訴願卷可考，而
行政院環境保護署督察大隊南區隊多次派人前往檢驗時，該工廠都處於運轉之狀態，
在場之工作人員或拒絕簽名，或有「大寬林嘉全」者之署名，有稽查紀錄、照片多紙
附於再訴願卷可稽，足見原告之負責人雖於八十六年十一月十日始出獄，惟其工廠確
有運作之事實，否則該公司何須派人出席管制會議，並委託永豐餘造紙股份有限公司
在原告指為非營業場所之高雄縣大寮鄉○○村○○路一九七巷二十二之一號進行廢水
水質之檢驗，其為表示業已遵期改善，所提出之改善書上更有原告公司及負責人甲○
○○之印章，是甲○○○雖於八十六年十一月十日始出獄，惟該公司工廠確係繼續經
營中，被告指該工廠為違章未經合法登記之工廠，應屬可信。至於原告所提出之高雄
縣稅捐稽徵處八十七年二月十三日八七高縣稅工字第一四七八三號函，僅能證明原告
於其所登記之營業處所高雄縣鳥松鄉○○村○○路七十九號自八十六年元月已擅自歇
業，尚不能證明原告並無在高雄縣大寮鄉○○村○○路一九七巷二十二之一號違規營
業之事實，原告之主張並無可採，其違章行為業可認定。
五、綜上所述，被告依水污染防治法第七條、第三十八條規定，自八十六年十一月十
八日起至十一月二十六日止，連續處原告每日六十萬元之罰鍰，於法尚無不合，訴願
及再訴願決定遞予維持，亦無違誤，原告之訴為無理由，應予駁回。
據上論結，本件原告之訴為無理由，爰依行政訴訟法第二十六條後段，判決如主文。
中    華    民    國     八十八      年     十二     月     二十三      日
                    行 政 法 院 第 三 庭
                                審 判 長 評  事      蔡  進  田
                                         評  事      鄭  淑  貞
                                         評  事      徐  瑞  晃
                                         評  事      陳  光  秀
                                         評  事      張  瓊  文
右  正  本  證  明  與  原  本  無  異
                                         法院書記官  賀  瑞  鸞
中    華    民    國     八十八      年     十二     月     二十七      日
